最高法院刑事判決　　　　　　　　　　　　　　　九十三年度台上字第六一一六號
　　上　訴　人　甲○○
右上訴人因偽造貨幣案件，不服台灣高等法院花蓮分院中華民國九十一年一月廿四日
第二審判決（九十年度上訴字第三二三號，起訴案號：台灣花蓮地方法院檢察署九十
年度偵字第七九六號），提起上訴，本院判決如左：
    主　文
上訴駁回。
    理  由
一收集偽造貨幣部分：
按刑事訴訟法第三百七十七條規定，上訴於第三審法院，非以判決違背法令為理由，
不得為之。是提起第三審上訴，應以原判決違背法令為理由，係屬法定要件。如果上
訴理由狀並未依據卷內訴訟資料，具體指摘原判決不適用何種法則或如何適用不當，
或所指摘原判決違法情事，顯與法律規定得為第三審上訴理由之違法情形，不相適合
時，均應認其上訴為違背法律上之程式，予以駁回。本件上訴人甲○○上訴意旨略稱
：(一)警員曾忠民證稱上訴人於民國八十九年二月十日製作筆錄檢舉林如崎和綽號阿祥
者持有偽鈔和毒品，當時已說出係被脅迫等語，警員李景明證稱八十九年二月十一日
下午上訴人有提及羅慧夫等拿槍強迫其去向林如崎騙取偽鈔等語，警員二人與上訴人
並無任何關係，當無予以迴護之必要，原審未再傳訊該二人以查明真相，遽謂上訴人
於檢舉林如崎時未一併提出告訴，請求偵辦，而不採上訴人之辯解，自有應於審判期
日調查之證據未予調查之違法。(二)上訴人曾聲請調閱徐國龍、羅慧夫、林正樺之偽造
貨幣案件審理情形及結果，因該案審理情形，涉及是否確因上訴人檢舉而發動偵查因
而破獲，對上訴人所涉犯行是否成立有絕對影響，原審未予查明，亦有同上開違法情
形。(三)證人徐國龍於另案八十九年六月廿七日筆錄中證述有押上訴人去騙林如崎，並
提出其所書立之自白書，足見上訴人所辯屬實，否則上訴人焉有可能主動告知警員上
情，原審不予採信，亦有判決不載理由或理由矛盾之違法。
惟查證據之取捨與其證明力之判斷，以及事實有無之認定，屬事實審法院之職權，苟
其取捨證據與判斷證據證明力並不違背經驗法則及論理法則，即不容任意指為違背法
令，而執為第三審適法之上訴理由。本件原判決認定上訴人有原判決事實欄所載之意
圖供行使之用而收集偽造通用紙幣犯行，係以被害人林如崎之指述及共犯徐國龍、羅
慧夫於偵查中、林正樺於另案（感訓案件）法院調查中陳述，及上訴人亦坦承有持鈔
票便條紙向林如崎兌換偽造之通用千元紙幣等情不諱，互核相符，此外並有千元偽鈔
卅七紙扣於另案可證，該偽鈔其中廿八紙經送內政部警政署刑事警察局鑑定後，認均
係偽造紙幣；且全部卅七紙於另案第一審上開偽造貨幣案件訊問證人林如崎，經其辨
識後確認全部均屬千元偽鈔無訛；有內政部警政署刑事警察局八十九年六月三十日刑
鑑字第八三八六０號鑑驗通知書及證人林如崎訊問筆錄附於上開案卷足憑。另上訴人
辯稱係受脅迫云云，因共犯羅慧夫、徐國龍於本案偵查中、林正樺於另案調查中一致
證稱上訴人係起意圖謀詐騙林如崎偽鈔之人，此與被害人林如崎於徐國龍等違反槍砲
彈藥刀械管制條例案件，在法院作證稱伊原不打算同意上開千元偽鈔之交易，但甲○
○與徐國龍在伊家中長達三十分鐘以上，該時間甲○○一再要求給其一個面子，伊始
同意出售千元偽鈔，整個交易之過程伊並無甲○○有被壓迫之感覺等語，悉相符合，
至警員李景明之證言僅能證明上訴人前往「檢舉」遭受羅慧夫持槍強迫詐騙林如崎所
持有偽鈔之行為，尚難證明上訴人確實有遭到持槍脅迫之事實；另警員曾忠民證言部
分，依警訊筆錄，上訴人僅檢舉林如崎與綽號阿祥者如何偽造偽鈔及吸食安非他命，
並無任何遭到羅慧夫等人持槍脅迫等之記載，即上訴人於該筆錄內亦稱不知林如崎曾
將偽鈔售予何人等語，足見警員曾忠民證言與前開筆錄不符，難認實在。且上訴人果
有遭到持槍脅迫，何以其於案發當日晚間提出檢舉時，未一併提出告訴而請求偵辦？
顯見上訴人所辯係事後卸責之詞，不足採信；共犯徐國龍於另案改稱及提出自白書部
分，因徐國龍已於本案說明其等未強押上訴人，上開自白書係因不滿羅慧夫才如此說
等語，是該部分難為上訴人有利之證明；上訴人再請求調閱徐國龍等三人有罪確定之
案件，亦無必要等等，予以綜合判斷，認上訴人成立刑法第一百九十六條第一項之罪
，於法定刑內量處其刑，已詳其所憑之證據及認定之理由，所為論斷，均有卷存證
據資料可資覆按，從形式上觀察，原判決此部分並無違背法令情形。且原判決已詳為
說明警員曾忠民、李景明二人之證言及徐國龍改稱、其自白書如何不足為上訴人有利
之證明，亦未否認共犯徐國龍三人被訴之另案係上訴人所檢舉，而徐國龍於其被訴違
反毒品危害防制條例案件中陳稱與上訴人均受羅慧夫強押等語時，猶坦承有分得林如
崎交付之偽鈔卅張；在商校街扣到的二張（偽鈔）是羅慧夫當天交給伊等語（原審卷
第卅二頁），徐國龍確於八十九年二月十二日主動持詐得之偽鈔一張交付花蓮縣警察
局刑警隊員警，同年三月廿四日並經警方臨檢羅慧夫與徐國龍同乘之小客車，再查獲
徐國龍持有之千元偽鈔二張，亦有台灣花蓮地方法院八十九年度訴字第一八五號徐國
龍、羅慧夫等被訴違反槍砲彈藥刀械管制條例案件判決在卷可參（八十九年度他字第
二九０號卷第八頁），倘徐國龍確係受強押而參與犯行而非共犯，何以會二次自其他
共犯手中分得詐欺所得之偽鈔？此亦可參見徐國龍稱係受強押云云應非事實，原判決
未再傳訊警員等及調閱另案卷宗，於判決理由內亦說明不採徐國龍之自白書及事後供
述之理由，自無應於審判期日調查之證據未予調查或判決不載理由、理由矛盾之違法
。上訴意旨置原判決所為明白論斷於不顧，專憑己見，就原判決理由已經詳細說明之
事項，及原審採證認事之職權行使，漫事爭執，難認已符合首揭法定之第三審上訴要
件，其上訴為違背法律上之程式，應予駁回。
二詐欺取財部分：
按刑事訴訟法第三百七十六條所列各罪之案件，經第二審判決者，不得上訴於第三審
法院，法有明文。本件上訴人所犯刑法第三百三十九條第一項之詐欺取財罪部分，核
屬刑事訴訟法第三百七十六條第四款之案件，依首開說明，既經第二審判決，自不得
上訴於第三審法院。縱此部分與前開有罪部分有方法結果之牽連關係，為裁判上一罪
，但前開有罪部分之上訴為不合法，本院應從程序上予以駁回，而無從為實體上判決
，對於輕罪部分之此部分，亦無從適用審判不可分原則，為實體上審判，上訴人竟復
提起上訴，顯為法所不許，應予駁回。
據上論結，應依刑事訴訟法第三百九十五條前段，判決如主文。
中　　　華　　　民　　　國　　九十三　　年　　 十一 　　月　　 十八 　　日
                              最高法院刑事第十二庭
                                  審判長法官  陳　正　庸
                                        法官  賴　忠　星
                                        法官  王　居　財
                                        法官  張　清　埤
                                        法官  呂　永　福
      右正本證明與原本無異
                                              書  記  官
中　　　華　　　民　　　國　　九十三　　年　　 十一 　　月　　 三十 　　日
                                                                    Ｍ
